【裁判字號】    88,上更(二),600
【裁判日期】    890525
【裁判案由】    毒品危害防制條例
【裁判全文】
臺灣高等法院刑事判決                        八十八年度上更(二)字第六號
    上  訴  人  臺灣士林地方法院檢察署檢察官
    被      告  乙○○
    選任辯護人  王朝陽
右上訴人因被告違反毒品危害防制條例案件，不服臺灣士林地方法院八十四年度訴字
第六四六號中華民國八十四年十二月二十六日第一審判決（起訴案號：台灣士林地方
法院檢察署八十四年度偵字第三一○三、三六二六號）提起上訴，本院前審判決後，
經最高法院發回更審，本院判決如左：
    主  文
上訴駁回。
    理  由
一、公訴意旨略以：被告乙○○基於概括犯意，於八十三年間，於臺北市○○○路郵
    局前，或以呼叫器聯絡，以一小包新台幣（下同）一千元之價格，多次販賣安非
    他命予丁○○，並於同年二月間在臺北市○○○路昌吉街口以新臺幣二百元一小
    包之價格販賣予丙○○（以上三人涉犯非法吸用化學合成麻醉藥品罪，已另行判
    決有罪確定 )，迨至八十四年三月十三日經警方詢問，丁○○到案說明，及同年
    四月二十日經警方至丙○○位於臺北市○○街○段九０巷十一號四樓之住處臨檢
    ，查獲丙○○吸食所剩之安非他命殘渣，二人始供出上情。因認被告乙○○涉犯
    麻醉藥品管理條例第十三條之一第二項第一款之連續非法販賣化學合成麻醉藥品
    罪嫌云云。
二、按「犯罪事實應依證據認定之，無證據不得推定其犯罪事實」，刑事訴訟法第一
    百五十四條定有明文。又「認定不利於被告之事實，須依積極證據，苟積極證據
    不足為不利於被告事實之認定時，即應為有利於被告之認定，更不必有何有利之
    證據」，最高法院三十年上字第八一六號著有判例。又認定犯罪事實所憑之證據
    ，雖不以直接證據為限，間接證據亦包括在內；然無論直接或間接證據，其為訴
    訟上之證明，須於通常一般之人均不致於有所懷疑，而得確信其為真實之程度者
    ，始得據之為有罪之認定，倘其證明尚未達到此一程度，而有合理性懷疑之存在
    時，事實審法院復已就其心證上理由予以闡述，敘明其如何無從為有罪之確信，
    因而為無罪之判決者，亦不得遽以自己片面之觀點，遽指其為違法，最高法院七
    十六年台上字第四九八六號著有判例可資參照。又共同被告不利於己之陳述，固
    得採為其他共同被告犯罪之證據，惟此項不利之陳述，依刑事訴訟法第二百七十
    條第二項之規定（即現行法第一百五十六條第二項），仍應調查其他必要之證據
    ，以察其是否與事實相符，自難專憑此項供述，為其他共同被告犯罪事實之認定
    ，最高法院三十一年度上字第二四二三號著有判例。而依八十八年六月二日修正
    公布前之麻醉藥品管理條例第十三條之三規定：犯第十三條之一第二項各款之罪
    ，供出麻醉藥品來源因而破獲者，得減輕其刑。故非法吸用安非他命之人於被查
    獲後，其與販賣安非他命者之間，利害關係相反，非法吸用安非他命之人供出安
    非他命來源，是否為求得減刑而隨意攀誣，即不能無疑，其中或有不實，自不能
    盡信。依前述判例意旨，對於利害關係相同之共同被告不利於己之陳述，尚須調
    查其他必要之證據，以察其是否與事實相符，始得為其他共同被告犯罪事實之認
    定。何況利害關係於己之陳述，更難專憑此項陳述，為其他共同被告犯罪事實之
    認定，尤須調查其他必要之證據，以察其是否與事實相符。
三、本件公訴人認為被告乙○○涉犯有上揭連續非法販賣化學合成麻醉藥品罪犯行，
    無非係依據證人丁○○、丙○○二人分別於警訊或偵查中之供詞資為被告販賣安
    非他命之唯一依據。惟訊據被告乙○○則堅決否認有販賣安非他命與丁○○或丙○○之犯行，辯稱：
（一）伊並未於八十三年二月間在臺北市○○○路昌吉街口販賣安非他命一小包二百
      元給丙○○，且安非他命二百元之行情與一般交易行情不符合。當時丙○○為
      警查獲，在分局曾表示未向伊本人購買安非他命。嗣分局刑事組資深刑警質問
      承辦之派出所警員何金城，表示丙○○並未承認向伊購買安非他命，隨後警員
      何金城乃至分局刑事組向丙○○表示不指認伊，以後會找丙○○麻煩。
（二）伊並未於上述民族西路郵局販賣安非他命予丁○○。八十三年底，丁○○曾以
      電話詢問伊是否可買安非他命，伊當時向丁○○表示伊已好久未曾吸用安非他
      命，但知何處可購取安非他命，隨後伊乃以機車載丁○○至臺北縣三重龍門路
      與三和路紅綠燈之路口，代丁○○向一綽號「豬屎」之成年男子購買安非他命
      二千元，然後再將安非他命交給丁○○，伊並未販賣安非他命予丁○○等語。
四、經查：
（一）證人丙○○於警訊時雖供承有向「俊良」之男子購買安非他命，並指認被告乙○○之口卡照片，惟其後於偵查中二度偵訊時，均堅決否認有向被告乙○○購
  買安非他命，其於第一次偵訊時，則供稱：警察要伊說出一個人，並持照片供
      伊指認，伊看見其中一張照片，並向警員表示要看本人才知悉，隨後警員即找
      被告乙○○來，但經當場指認結果，並非是被告乙○○賣伊安非他命，而是在
      臺北市○○○路礦油行附近向一位「阿良」買的；伊根本未向被告乙○○購買
      安非他命（見八十四年偵字第三六二六號偵查卷第二十頁背面、第二十一頁、
      第三十四頁背面至第三十五頁）。嗣丙○○於一審調查時，亦供稱八十四年四
      月二十日伊吸安非他命為警查獲時，因無法供述安非他命來源，警員則硬要伊
      指認安非他命係向被告乙○○所購買，其實伊並未向被告乙○○購買安非他命
      ，警訊筆錄載伊供述向「阿良」之乙○○購買安非他命一節並不實在各等語在
      卷（見一審卷第三十七頁、第一○○頁正反面）。證人丙○○其於警訊中之指
      述與於偵查中及一審調查時之供詞前後不一致，可見其於警訊中之供詞顯有瑕
      疵，自不得僅憑證人丙○○有瑕疵之警訊供詞即遽入被告以販賣安非他命罪責
      。再查警員何金城於一審調查時到庭證稱：分局三組（按即刑事組）做複訊時
      讓乙○○、丙○○當面對質，自此丙○○就否認向乙○○買安非他命等情在卷
      （一審卷三十八頁背面至三十九頁首行），而丙○○於一審調查時亦證稱：伊
      在分局拘留所，警員叫伊指認是否向乙○○買安非他命，伊說不是，資深警員
      向派出所說「不是，還送過來」，一個多鐘頭後，何金城等三人就過來質問伊
      「不是講好了，反正他會判罪，與你無關」，伊確實未向他買安非他命等語在
      卷（一審卷第一○○頁正反面），可見被告辯稱丙○○在分局曾表示未向伊本
      人購買安非他命等語，信而有徵，堪以採信，惟查警員並未將丙○○在分局表
      示未向被告購買安非他命之供詞，製作成筆錄，顯然故意忽略對於被告有利之
      證據，其辦案之態度違反刑事訴訟法第二條第一項「實施刑事訴訟程序之公務
      員，就該管案件，應於被告有利及不利之情形，一律注意」之規定，實有可議
      ；且大同分局三組（按即刑事組）做複訊時既讓乙○○、丙○○當面對質，自
      此丙○○就否認向乙○○買安非他命（見前述警員何金城證詞），何以警員何
      金城在大同分局刑事組所製作訊問丙○○之筆錄，仍記載丙○○指認被告有賣
      安非他命給伊（見同上偵查卷十一頁）？該警訊筆錄之真實性，誠有可疑，尚
      難遽予採信。何況，丙○○於八十四年四月二十日下午四時二十分許，為警在
      其位於台北市○○街○段九○巷十一號四樓之住處臨檢時，僅查獲空塑膠袋三
      個及塑膠吸管乙支（內有安非他命殘渣）（見八十四年偵字第三六二六號卷第
      九頁背面），據丙○○警訊筆錄所載，伊係於被查獲前二至三個月（按即八十
      四年一月或二月間），以二百元之價格向「俊良」者買得一小包，該一小包僅
      供吸四至五口，僅能吸用一次，且伊已在同年二月中旬，在自家吸食完畢云云
      （同上偵查卷第九頁背面、第十頁背面、第十一頁背面），又丙○○於四月二
      十日被採尿後送經檢驗結果，呈安非他命陽性反應，此有台北市立療養院煙毒
      尿液檢驗報告書可稽。依第二級毒品安非他命存於人體內之時間，固因吸食或
      施用量之多寡、個人體質、年齡之不同而有差異，惟一般而言，最長可能不會
      超過四日（即九十六小時）之經驗法則，有行政院衛生署藥物食品檢驗局八十
      一年二月八日（）藥檢壹字第００一一五六號函可稽，足見丙○○於八十四
      年四月中旬，仍有非法吸用安非他命之事實，此業經檢察官提起公訴（見同上
      偵查卷第四十頁、第三十八頁）。由此足證八十四年四月二十日為警查獲之塑
      膠吸管內之安非他命殘渣，應係丙○○於八十四年四月中旬另行購買吸食後所
      遺留，並非八十四年二月間所購得者，顯不能做為其所供述八十四年二月間購
      買行為之佐證，則警訊筆錄所載，丙○○於八十四年二月間有向「俊良」者購
      買安非他命一小包，要係利害關係相反之共同被告丙○○不利於被告乙○○之
      片面陳述，並無其他佐證足以證明與事實相符，依前揭判例意旨，自難專憑此
      項片面陳述，為被告乙○○犯罪事實之認定。
（二）惟查，丁○○於警訊雖指稱：伊於八十一年間至今，在民權西路郵局前，向綽
      號「俊良」之乙○○購買安非他命約五次，每小瓶五○○－七○○元，重約二
      公克，交易時使用0000000之電話連絡（見八十四年度偵字第三一○三
      號卷第十頁反面、第十一頁），惟於檢察官偵查時則供稱：八十三年間大概跟
      他（指被告）買了十幾次安非他命，地點有時在民權西路郵局前，有時候以呼
      叫器跟他連絡，每小包一千元等語（見同上偵查卷第二十七頁背面至第二十八
      頁首二行），不僅所供購買之時間、次數、價錢不符，即連絡之方式亦屬相異
      。嗣於原審調查時則供稱，伊為警查獲時，警員曾至伊住處查扣電話簿，其實
      伊並未向被告乙○○購買安他命，於警訊中之供詞係警員強迫伊說向被告乙○○購買安非他命；其實伊與乙○○是朋友關係而已，伊有時會請被告乙○○幫
      忙調安非他命；八十三年冬天，伊請乙○○調安非他命，隨後乙○○以機車載
      伊至三重市，伊交付二千元給乙○○，由乙○○再向別人調取安非他命，將安
      非他命一包給伊等語在卷（見一審卷第一二三頁背面、第一三一頁背面）。本
      院審理時亦供稱：「是我拜託他（乙○○）載我去買的，他沒有賣給我，是我
      們一起去買」等語（見本院卷第三十四頁、第三十五頁）。可見證人丁○○在
      前述警訊之供詞和偵查中之供詞均互有出入，且與一審調查及本院審理時所供
      述之情節又大不相同，供詞前後不一，自難憑其有瑕疵之供詞即遽論被告乙○○以上述販賣安非他命罪責（至於被告涉及幫助非法吸用化學合成麻醉藥品罪
      嫌部分，與其所犯非法吸用罪有連續犯之裁判上一罪關係，因後者早經士林地
      院於八十四年三月八日判處罪刑確定，效力及於幫助部分，故不另論究）。何
      況依丁○○之警訊筆錄所載，其除指稱其向綽號「俊良」之乙○○購買安非他
      命約五次外，更指稱其有向綽號「大頭」之余志明及其弟余志寶、綽號「黑格
      」之王啟民、綽號「狗屎」之高華宇、綽號「阿德」之林明德、綽號「位福」
      之蘇位福、綽號「王哥」之翁國隆、綽號「阿慧」之吳美慧、綽號「芭樂」之
      楊正宗、綽號「小川」之李建川、綽號「小薇」之林純純及綽號「咪咪」之女
      子等人購買安非他命，更鉅細靡遺地將購買時間、地點、次數、每次購買之價
      格、重量及與渠等聯絡電話之或呼叫器號碼，明確地供述（見同上偵查卷第十
      頁背面至第十一頁背面），顯非一般人之記憶力所能及，有違常情，是否為警
      員先擬妥涉嫌人事，再命丁○○配合承認，實有可疑。丁○○於本院審理時所
      稱警訊筆錄是警察亂寫云云，尚非全然不可採信。且觀諸該份警訊筆錄僅由警
      員黃書賢一人於距今五年多以前之八十四年三月十三日訊問並製作，又未全程
      錄音錄影，其證據價值自屬偏低，在缺乏其他佐證補強之情形下，尚難遽予採
      信。再查，丁○○係經警察通知其於八十四年三月十三日到派出所接受採尿，
      所採尿液送檢驗後發現呈安非他命陽性反應，其施用安非他命之犯行，業經台
      灣士林地方法院檢察署移送台灣高等法院併辦，故丁○○於八十四年三月十三
      日所採尿液呈安非他命陽性反應，至多僅能證明丁○○於採尿前四日內曾經施
      用安非他命（按第二級毒品安非他命存於人體內之時間，固因吸食或施用量之
      多寡、個人體質、年齡之不同而有差異，惟一般而言，最長可能不會超過四日
      （即九十六小時），有行政院衛生署藥物食品檢驗局八十一年二月八日（）
      藥檢壹字第００一一五六號函可稽），並不足以證明丁○○三年前（八十一年
      間）及一年前（八十三年間）有向被告購買安非他命，足見公訴人認本件被告
      有賣安非他命予丁○○之犯嫌，僅以丁○○之警訊筆錄及與之互相矛盾之偵查
      筆錄為據，並無其他佐證，惟丁○○於被查獲後若供出安非他命來源，即可獲
      得減刑，故其與販賣安非他命者之間，利害關係相反。因此，利害關係相反之
      共同被告丁○○不利於被告乙○○之片面陳述，既無其他佐證足以證明與事實
      相符，依前揭判例意旨，自難專憑此項片面陳述，為被告乙○○犯罪事實之認
      定。
五、綜上所述，上揭證人丙○○、丁○○之供詞均有瑕疵，且均係利害關係人之片面
    供詞，未能「超越合理懷疑」，又無其他佐證補強，自不足資為認定為被告乙○○有連續非法販賣安非他命犯行之依據，揆諸上揭判例說明，自難遽論被告以販
    賣安非他命罪責。此外又查無其他積極事證足認被告確有非法販賣安非他命犯行
    ，自不能證明被告犯罪，原審就此部分因而為被告無罪之諭知，認事用法均無不
    合。公訴人上訴意旨仍執陳詞，任意指摘原判決不當，為無理由，此部分應予駁
    回。
六、又本件起訴被告連續非法販賣化學合成麻醉藥品部分，既已判決無罪，從而臺灣
    板橋地方法院檢察署以八十五年偵字第二四一一號（附八十四年度偵字第一一○
    二七號、第二○四八三號影卷各乙宗）移送併辦被告乙○○非法販賣安非他命予
    甲○○部分，已無連續犯裁判上一罪之關係，自屬無從併辦，應退回該署從新偵
    辦，併此敘明。
據上論斷，應依刑事訴訟法第三百六十八條，判決如主文。
本案經檢察官張啟彬到庭執行職務。
中    華    民    國    八十九    年      五        月      二十五      日
                            臺灣高等法院刑事第二十二庭
                                審判長法  官  許  正  順
                                      法  官  林  明  俊
                    法  官  林  文  舟
右正本證明與原本無異。
如不服本判決應於收受送達後十日內向本院提出上訴書狀，其未敘述上訴之理由者並
得於提起上訴後十日內向本院補提理由書（均須按他造當事人之人數附繕本）。
                                      書記官  莊  昭  樹
中    華    民    國    八十九    年      五        月      二十六      日


司法院資訊處製作；財團法人民間司法改革基金會備份。
